【裁判字號】    90,上易,1456
【裁判日期】    900620
【裁判案由】    竊盜
【裁判全文】
臺灣高等法院刑事判決                            九十年度上易字第一四五六號
    上  訴  人  臺灣板橋地方法院檢察署檢察官
    被      告  乙○○
右上訴人因竊盜案件，不服臺灣板橋地方法院九十年度易字第一一五號，中華民國九
十年三月二十日第一審判決（起訴案號：臺灣板橋地方法院檢察署八十九年度偵字第
二０八一０號）提起上訴，本院判決如左：
    主  文
上訴駁回。
    理  由
一、公訴意旨略以：乙○○意圖為自己不法所有，於民國八十九年十一月四日下午六
    時四十分許，在臺北縣泰山鄉○○路王翎鑑經營之丙○○○○心，佯以借廁所之
    機會，趁機竊取店內香菸六條，甫即得手，即為甲○○發現報警查獲。因認乙○○涉犯刑法第三百二十一條第一項竊盜罪嫌。
二、按犯罪事實應依證據認定之，無證據不得推定其犯罪事實，刑事訴訟法第一百五
    十四條定有明文；而所謂認定犯罪事實之證據，係指足以認定被告確有犯罪行為
    之積極證據而言，該項證據自須適合於被告犯罪事實認定，始得採為斷罪資料，
    苟未能發現相當證據，或證據不足以證明，縱被告否認犯罪事實所持之辯解不能
    成立，仍非有積極證據足以證明其犯罪行為，不能遽為有罪之認定，亦不能以推
    測或擬制之方法，以為裁判基礎。又按法院如欲認定被告有罪時，應得有確切之
    心證，而不得存有任何合理之可疑，否則法院如已盡其調查證據之能事，就起訴
    之事實，仍存有合理之可疑而不能獲得確切之心證時，仍應為被告無罪之判決（
    最高法院二十九年上字第三一０五號、四十年台上字第八六號、七十六年台上字
    第四九八六號判例意旨參照）。
三、本件公訴人認為被告乙○○涉犯前開竊盜罪嫌，無非以被告於警局訊問、偵查中
    之自白，及甲○○之指述，為其依據。惟訊之被告乙○○，雖坦承於上開時地，
    拿取香菸六條，未結帳即欲離去之事實不諱，然否認有何竊盜之犯意，辯稱：伊
    為丙○○○○心之熟客，平日即有賒帳消費，再按月結算之習慣，案發當日伊拿
    取六條香煙步出店外時，亦有向看店之甲○○稱「阿弟啊，六條」，且伊步出店
    外聽見甲○○叫喚聲音即止步，並非遭甲○○追趕而遭逮獲等語。經查，被告所
    辯於該平價中心平日賒帳消費之方式，業據證人即該平價中心負責人張美於原審
    結證：「（問：是否在泰山中央路經營丙○○○○心？）對，我是店的負責人，
    店設在中央路五巷一號，（問：甲○○和你有何關係？）他是我兒子，他滿十七
    歲，（問：平常店內有誰看？）平常是我，甲○○有時候會在放假的時候幫忙看
    店，（問：八十九年十一月四日晚上六時四十分左右，你有無在店裡面？）沒有
    ，我回家吃飯，店由甲○○負責看，（問：乙○○以前是否曾經先拿店裡面的香
    煙，告訴你拿幾條，然後再來店裡面付帳？）有，他有時候會拿飲料、香煙，我
    們都是放在架上，（問：八十九年十一月四日，因為由甲○○看店，被告拿香煙
    走出去？）對，甲○○不知道這樣，（問：當天你有無到派出所？）有，我有到
    派出所，我有跟警察說那是誤會，警察說我當時不在場，不讓我進派出所，（問
    ：甲○○有做筆錄？）有，但是甲○○不知道有這件事情，（問：甲○○為何不
    到庭？）他上課，（問：甲○○有無說被告有說阿弟六條？）甲○○有跟我說乙○○有這樣講，我到的時候，他已經去警察局了」等語（見原審卷第三六至三八
    頁）。証人張美於本院訊問時仍証稱因渠與被告家人相當熟稔，故被告確有先賒
    帳消費，嗣隔月初領薪水再行結算之習慣。案發當日伊趕到警局欲表明誤會時，
    警方卻不願採信。（見本院九十年五月二十九日訊問筆錄）。是証人張美前後二
    次証述內容並無出入，且其證述情節，核與被告所辯亦相吻合。而衡諸常情，果
    被告無賒帳消費習慣，証人張美於店內商品被竊之際，何須急忙趕赴警局為被告
    執言表明誤會？且依甲○○警訊所言：「他（被告）進商店時有拿乙只塑膠袋，
    進商店時塑膠袋內東西未裝滿，但出來時我發現塑膠袋內已裝滿東西才將他叫住
    並報警。：：（被告）已經出了商店至騎樓地我才叫住他。」（見偵卷第七、八
    頁）亦與被告辯稱伊於聽見甲○○叫喚聲即自行止步，並非遭追趕緝獲一情相符
    。足徵被告於本院所辯應非飾卸之詞，應堪採信。則被告偵查中白自尚與事實不
    符，自難採為論罪之依據。而証人甲○○警訊指証，乃因不知被告過去之消費方
    式，致將被告白取香煙未予付帳之行為誤會為竊盜，亦如上述，則其指証顯不得
    作為不利被告認定之佐証。此外復查無其他積極証據足資証明被告有何竊盜犯行
    ，自屬不能証明被告犯罪。原審因而為被告無罪之諭知，並無違誤。公訴人上訴
    指摘原判決不當，為無理由，應予駁回。
據上論斷，依刑事訴訟法第三百六十八條，判決如主文。
本案經檢察官吳慎志到庭執行職務。
中      華      民      國    九十    年      六      月      二十      日
                                臺灣高等法院刑事第十三庭
                                    審判長法  官  蔡    燉
                                          法  官  李  春  地
                                          法  官  盧  彥  如
右正本證明與原本無異。
不得上訴。
                                          書記官  何  閣  梅
中      華      民      國    九十    年      六      月     二十一     日


司法院資訊處製作；財團法人民間司法改革基金會備份。
